# 负债还是权益

提问人：xiaoxi7303 时间：2019-10-21 06:30:13
陈版好！某公司计划引入战略投资者，与战略投资者签订了股东协议，其中有一个 “优先清算权” 的条款，具体内容如下：
“公司发生清算、解散或者关闭等法定清算事由时，对于公司的资产进行处分所得的收益在根据适用法律规定支付清算费用、职工的工资、社会保险费用和法定补偿金、缴纳所欠税款、清偿公司债务后的剩余财产（“可分配清算财产”），应按下列方案进行分配：
i）每一投资者有权优先于公司其他股东获得如下分配金额（” 投资者清算优先金额 “）：届时该投资者持有的公司股权数额所对应的投资成本，加上届时该投资者持有的公司股权数额对应的投资成本根据每年8% 的单利计算出的自交割日至投资者清算优先金额支付完毕之日期间的回报，再加上其持有的所有公司股权上已宣布但未分配的股息和红利；如果届时可分配清算财产不足以向所有投资者支付全部投资者清算优先金额，则可分配清算财产应按每一投资者应获得的投资者清算优先金额在投资者清算优先金额总额中的所占比例向其支付。
ii）如可分配清算财产在足额支付投资者清算优先金额之后仍有余额，则剩余部分应在公司届时除投资者之外的所有股东之间按其各自在公司的实际持股比例进行分配。”
请问上述条款是否导致该等战略投资者的投资金额在被投资单位账面应该作为负债入账，而不是作为实收资本/资本公积入账呢？谢谢。

回答人：chenyiwei
参照《永续债相关会计处理的规定》：永续债发行方在确定永续债会计分类时，应当考虑合同中关于清偿顺序的条款。当永续债合同其他条款未导致发行方承担交付现金或其他金融资产的合同义务时，发行方应当区分下列情况处理：
1. 合同规定发行方清算时永续债劣后于发行方发行的普通债券和其他债务的，通常表明发行方没有交付现金或其他金融资产的合同义务。
2. 合同规定发行方清算时永续债与发行方发行的普通债券和其他债务处于相同清偿顺序的，应当审慎考虑此清偿顺序是否会导致持有方对发行方承担交付现金或其他金融资产合同义务的预期，并据此确定其会计分类。
本案例中的清算优先权是针对 “对于公司的资产进行处分所得的收益在根据适用法律规定支付清算费用、职工的工资、社会保险费用和法定补偿金、缴纳所欠税款、清偿公司债务后的剩余财产（“可分配清算财产”）”，而不是针对发行方发行的普通债券和其他债务。如果发行方目前仍适用持续经营假设编制报表，则该项条款不会影响其股债分类，但应在附注中予以披露。

提问人：xiaoxi7303 时间：2019-10-22 06:30:13
陈版好。在原贴中引用的两条合同条款中，条款 i）将战略投资者的优先受偿金额定义为股权投资成本加 8% 的单利（类似于负债受偿方式的计算），条款 ii）没有赋予战略投资者在剩余财产中的进一步参与分配权利。上述两个条款是不是足够充分以将该笔投资款项归类为债权而不是股权？此外，您说的 “本案例中的清算优先权是针对 “对于公司的资产进行处分所得的收益在根据适用法律规定支付清算费用、职工的工资、社会保险费用和法定补偿金、缴纳所欠税款、清偿公司债务后的剩余财产（“可分配清算财产”）
”，而不是针对发行方发行的普通债券和其他债务”，似乎是看漏了 “清偿公司债务后”这一条件。本案例中的清算优先级应该是 “清算费用、职工的工资、社会保险费用和法定补偿金、缴纳所欠税款、其他一般债务〉战略投资者权益〉其他股东权益”。我不是很明确您所说的 “如果发行方目前仍适用持续经营假设编制报表，则该项条款不会影响其股债分类” 到底是说本案例中的战略投资者权益属于债权呢还是股权呢？多谢。

回答人：chenyiwei
我并没有忽略这一点。该条款仅为清算时的约定，当发行方仍适用持续经营假设时，不影响股债分类的判断。